臺灣士林地方法院刑事判決　　　　　　　 95年度訴字第989號
公　訴　人　臺灣士林地方法院檢察署檢察官
被　　　告　戊○○
指定辯護人　本院公設辯護人丙○○
上列被告因違反槍砲彈藥刀械管制條例案件，經檢察官提起公訴
（95年度偵字第8199號），本院判決如下：
    主  文
戊○○共同未經許可，製造可發射子彈具有殺傷力之槍枝，累犯
，處有期徒刑伍年貳月，併科罰金新臺幣捌萬元，罰金如易服勞
役以新臺幣玖佰元即銀元參佰元折算壹日。扣案之仿BERETTA 廠
92FS型半自動改造手槍（槍枝管制編號0000000000號）壹枝、改
造子彈壹顆、彈殼（半成品）柒拾陸顆及銅條肆支均沒收。
    事  實
一、戊○○前因偽造文書案件，經法院判處有期徒刑六月確定，
    於民國94年12月4 日縮刑期滿執行完畢。詎仍不知悔改，竟
    基於製造槍枝及子彈之犯意聯絡，於94年5 月間，在臺北市
    ○○○路（獅子林商業大樓）商家購入仿BERETTA 廠92FS型
    半自動不具殺傷力之手槍一枝及不具殺傷力之不詳數量子彈
    後，於不詳時間，以新臺幣六千元之代價，將上開槍、彈，
    於臺北市○○街，同時委託綽號「阿福」之成年男子（約四
    、五十歲）將手槍換裝土造金屬槍管，製成具有殺傷力之改
    造手槍（槍枝管制編號0000000000號），及將子彈以9mm 制
    式彈殼加裝直徑約8.8mm 金屬彈頭製成具殺傷力之改造子彈
    一顆，土造金屬彈殼加裝直徑約9.0mm 金屬彈頭製成之具殺
    傷力之土造子彈二顆，玩具金屬彈殼加裝直徑約4.7mm 金屬
    彈頭製成之具殺傷力之改造子彈一顆後交付戊○○持有（共
    交付六顆子彈，其中二顆不能使用，已丟棄），戊○○並攜
    帶在身。於95年6 月30日晚上，戊○○承前製造子彈之概括
    犯意，攜帶製造子彈彈殼所用之銅條四支、子彈半成品七十
    六顆至臺北市○○街92號，委託甲○○製造子彈之零件「彈
    殼底座」（即止付螺絲），經甲○○予以拒絕，戊○○製造
    子彈之行為，始未得逞。嗣於95年7 月1 日上午9 時50分許
    ，戊○○仍不死心，乃持前開改造之手槍、子彈及銅條四支
    、子彈半成品七十六顆，騎乘車號BNH- 892號重型機車前往
    臺北市○○區○○街商家接續委託丁○○、乙○○製造子彈
    之彈殼底座（止付螺絲），先後經丁○○、乙○○均表示無
    CNC 電腦車床不能承作，予以拒絕，戊○○始製造子彈未遂
    ，戊○○於萬全街92號前正欲離去時，為警據報前往現場當
    場查獲，並在戊○○腰間扣得前開具殺傷力之改造手槍一枝
    ，在車號BNH- 892號重型機車上，扣得前開具殺傷力之改造
    子彈四顆（鑑驗時試射三顆，餘一顆）、及其所有供改造子
    彈半成品七十六顆及銅條四枝。
二、案經臺北市政府警察局大同分局報請臺灣士林地方法院檢察
    署檢察官偵查起訴。
    理  由
壹、程序事項：
    按被告之自白，非出於強暴、脅迫、利誘、詐欺、疲勞訊問
    、違法羈押或其他不當方法，且與事實相符者，得為證據，
    刑事訴訟法第156 條第1 項定有明文。亦即被告之自白係出
    於自由意思，且與事實相符者，即有證據能力，反之，若係
    非法取供者，因其陳述非出於任意性，其所為之陳述即無證
    據能力。而非任意性之取供，不限於由實施之公務員為之為
    必要，其由第三人施用不正之方法者，亦同（最高法院28年
    度上字第2530號判例參照）。本件被告於偵審時供稱於被逮
    捕時遭警員石惟丞毆打云云，經查：訊據證人石惟丞於本院
    結證堅決否認於人逮捕時有毆打被告之事實等語（見本院96
    年3 月14日審理筆錄第6 至8 頁）。再者，被告遭警查獲時
    ，欲逃逸，該派出所副主管石惟丞即以左手抓住被告之右手
    ，另兩位警察抓住被告，石惟丞將被告隨身攜帶之包包挪開
    ，發現腰際一把槍，被告還是想要掙扎逃跑，警察就把被告
    雙手反銬壓在地上等情，業據目擊證人乙○○於審理時證述
    綦詳（見96年2 月7 日審判筆錄第5 頁），核與另位目擊證
    人丁○○於審理時證述有看見警察對被告上手銬，並未看見
    警察有毆打被告之情節吻合（見96年3 月14日審判筆錄第12
    頁），再參諸被告於本院羈押庭訊問時亦供稱：「（是警察
    刑求？）不是警察打我…」等語，足見逮捕被告之警察確無
    對被告毆打或刑求逼供，被告供稱於逮捕時遭警察毆打云云
    ，顯非實情，委無可採，是被告於警詢時所為之陳述，自有
    證據能力。
貳、實體事項：
一、前述犯罪事實，業據被告戊○○於審理時供認不諱（見本院
    96年1 月19日審判筆錄第5 、6 頁、96年3 月14日審判筆錄
    第2 頁、96年4 月11日審判筆錄第4 頁），並經臺北市○○
    街商家老闆甲○○、乙○○、丁○○於審理中證述屬實（見
    本院96年2 月7 日、96年3 月14日審判筆錄），且被告持有
    上開槍、彈及銅條、子彈半成品，為警當場查獲之事實，亦
    經證人即當場查獲警察石惟丞於審理時證述屬實（見96年3
    月14日審判筆錄），復有改造手槍一枝、改造子彈四顆、銅
    條四支及子彈半成品七十六顆扣案可資佐證。又扣案槍彈經
    送鑑定結果：「(一)送鑑改造手槍壹枝（槍枝管制編號000000
    0000號），認係由仿BERETTA 廠92FS型半自動手槍製造之槍
    枝，換裝土造金屬槍管而成之改造手槍，機械性能良好，可
    擊發適用子彈，認具殺傷力。(二)送鑑制式子彈壹顆，認係由
    口徑9mm 制式彈殼加裝直徑約8.8mm 金屬彈頭而成之改造子
    彈，經實際試射結果，可擊發，認具殺傷力。(三)送鑑改造子
    彈參顆，鑑定情形如下：貳顆，認均係由土造金屬彈殼加
    裝直徑約9.0mm 金屬彈頭而成之土造子彈，經取樣壹顆試射
    結果，可擊發，認具殺傷力。壹顆，認係由玩具金屬彈殼
    加裝直徑約4.7m m金屬彈頭而成之改造子彈，經取樣壹顆試
    射結果，可擊發，認具殺傷力」，而扣案改造子彈之彈殼底
    火零件（即止付螺絲），亦經鑑定係土造子彈之「彈殼底座
    」，此有內政部警政署刑事警察局95年8 月21日刑鑑字第09
    50099283號槍彈鑑定書及96年3 月23日刑鑑字第0960038046
    號函各一份在卷可憑，足徵被告自白與事實相符。本件事證
    明確，被告犯行堪以認定。
二、被告行為後，刑法於94年2 月2 日修正公布，於95年7 月1
    日生效施行（下稱新法；修正前刑法下稱舊法）。新法第2
    條第1 項規定：行為後法律有變更者，適用行為時之法律。
    但行為後之法律有利於行為人者，適用最有利於行為人之法
    律。於新法施行後，應適用修正後刑法第2 條第1 項之規定
    ，為「從舊從輕」之比較。又比較新舊法時，應就罪刑有關
    之共犯、未遂犯、想像競合犯、牽連犯、連續犯、結合犯，
    以及累犯加重、自首減輕暨其他法定加減原因（如身分加減
    ）與加減例等一切情形，綜其全部罪刑之結果而為比較。且
    比較全部之結果，而為整個之適用，不能割裂而分別適用有
    利益之條文（最高法院24年上字第4634號、27年上字第2615
    號判例意旨及最高法院95年度第8 次刑事庭會議決議參照）
    。經查：(一)關於罰金刑：修正前槍砲彈藥刀械管制條例第8
  　條第1 項、第12條第1 項罪，法定刑均有應併科一定金額以
    下罰金之規定，依被告行為時之舊法第33條第5 款規定：「
    主刑之種類如左：五、罰金：一元（指銀元）以上。」惟被
    告行為後施行之新法第33條第5 款規定：「主刑之種類如下
    ：五、罰金：新臺幣一千元以上，以百元計算之。」經比較
    新舊法關於科處罰金刑之最低刑度規定，自以舊法之規定較
    有利於被告。(二)關於共犯：舊法第28條規定：「二人以上共
    同實施犯罪之行為者，皆為共同正犯。」修正為：「二人以
    上共同實行犯罪之行為者，皆為共同正犯。」將舊法之「實
    施」修正為「實行」。原實施之概念，包括陰謀、預備、著
    手及實行等階段之行為，修正後僅共同實行犯罪行為始成立
    共同正犯。是新法共同正犯之範圍縮小，排除陰謀犯、預備
    犯之共同正犯。新舊法共同正犯之範圍固有修正，但對本件
    被告與綽號「阿福」之成年男子基於犯意聯絡，共同實行製
    造槍彈犯行而言，不論新法舊法，均構成共同正犯，上述刑
    法第28條之修正內容，對於被告並無有利或不利之影響，自
    無新舊法比較之適用。(三)關於想像競合犯：舊法第55條有關
    想像競合犯之規定為：一行為而觸犯數罪名者，從一重處斷
    。修正後則改為：一行為而觸犯數罪名者，從一重處斷。但
    不得科以較輕罪名所定最輕本刑以下之刑。所增列之文字，
    為法理之明文化，非屬法律之變更，並無新舊法比較之適用
    。(四)關於連續犯：被告於行為後，新法已刪除連續犯之規定
    ，此刪除雖非犯罪構成要件之變更，但顯已影響被告刑罰之
    法律效果，自屬法律有變更，依新法第2 條第1 項規定，比
    較新舊法結果，仍應適用較有利於被告之舊法論以連續犯。
    (五)關於累犯：舊法第47條係規定：「受有期徒刑之執行完畢
    ，或受無期徒刑或有期徒刑一部之執行而赦免後，五年以內
    再犯有期徒刑以上之罪者，為累犯，加重本刑至二分之一」
    ，而新法第47條第1 項則規定：「受有期徒刑之執行完畢，
    或一部之執行而赦免後，五年以內故意再犯有期徒刑以上之
    罪者，為累犯，加重本刑至二分之」，不論依新法或舊法，
    均構成累犯，對被告並無有利或不利之情形，自不生新舊法
    比較之問題。(六)關於易服勞役之折算標準：舊法第42條第2
    項前段規定：「易服勞役以一元以上三元以下折算一日」，
    而被告行為時之易服勞役之折算標準，業據修正前罰金罰鍰
    提高標準條例第2 條前段規定，就其原定數額提高為一百倍
    折算一日，則被告行為時之易服勞役折算標準，應以銀元三
    百元折算一日，即新臺幣九百元折算一日，惟新法第42條第
    3 項前段規定：「易服勞役以新臺幣一仟元、二仟元或三仟
    元折算一日」，比較新舊法易服勞役之折算標準，以修正後
    之規定，較有利於被告，則應依刑法第2 條第1 項後段規定
    ，適用新法第42條第3 項前段規定，定其折算標準。(七)綜上
    比較，舊法連續犯之規定影響被告權利較大，是以舊法對被
    告較為有利，依刑法第2 項第1 項之規定，應全體適用舊法
    之相關規定。
三、按所謂製造包括創製、改造、組合、混合。化合等行為在內
    ，已損壞之零件加以修理亦屬製造（最高法院86年度台上字
    第7558號判決參照）。核被告將不具殺傷力之槍枝改造為具
    有殺傷力之槍枝之行為，係犯槍砲彈藥刀械管制條例第8條
    第1 項之未經許可製造可發射子彈具有殺傷力之改造手槍罪
    ；被告將不具殺傷力之子彈改造為具有殺傷力之子彈之行為
    ，既遂部分係犯槍砲彈藥刀械管制條例第12條第1 項之未經
    許可製造子彈罪，未遂部分（即95年6 月30日、同年7 月1
    日接續委託甲○○、丁○○、乙○○製造子彈未遂部分）係
    犯槍砲彈藥刀械管制條例第12條第5 項、第1 項之罪未經許
    可製造子彈未遂罪。公訴意旨漏未斟酌此點，而認被告係犯
    同法第8 條第4 項之未經許可持有可發射子彈具有殺傷力之
    改造手槍罪、第12條第4 項之未經許可製造子彈罪，尚有未
    洽，惟其基本事實同一，本院自應予審理，並變更其起訴法
    條。被告製造後持有槍彈之低度行為應為製造槍彈之高度行
    為所吸收，不另論罪。被告與姓名年籍不詳綽號「阿福」之
    成年男子間，有犯意聯絡及行為分擔，皆為共同正犯。被告
    先後二次製造子彈行為（一次製造既遂，一次製造未遂，此
    次雖委託甲○○、丁○○、乙○○製造子彈，惟其時間密接
    ，應係製造子彈行為之接續犯行），時間緊接，所犯構成要
    件相同之罪名，顯係基於概括犯意為之，為連續犯，應依舊
    法連續犯之規定論以製造子彈既遂一罪，並重其刑。被告一
    行為同時製造改造手槍、制式子彈、改造子彈，為一個製造
    行為而犯上開二種罪名，係一行為而觸犯數罪名，應依舊法
    第55條之規定，從一重之製造改造手槍罪處，另被告於95年
    6 月30日、同年7 月1 日製造子彈行為，雖未經公訴人予以
    起訴，惟此部分與其被訴製造子彈部分，有裁判上一罪之關
    係，本院自得併予審理。被告前因偽造文書案件，經法院判
    處有期徒刑六月確定，於94年12月4 日縮刑期滿執行完畢，
    有臺灣高等法院被告前案紀錄表在卷可憑，其於五年以內再
    故意犯有期徒刑以上之本罪，應依舊法第47條第1 項之規定
    論以累犯，並加重其刑（其中製造槍枝部分之法定刑為無期
    徒刑部分，依法不得加重，另製造子彈部分則遞加重其刑）
    。爰審酌被告犯罪之動機、目的、手段、其製造槍彈對社會
    治安所生危害，但並未使用製造槍彈作不法犯罪使用，及犯
    罪後供認犯行態度等一切情狀，量處有期徒刑五年二月，併
    科罰金新臺幣八萬元，罰金部分並依舊法第42條第2 項規定
    其易服勞役之折算標準。
四、扣案之改造手槍一枝（槍枝管制編號0000000000號）及改造
    子彈四顆，均具有殺傷力，係屬違禁物，其中三顆改造子彈
    已因試射而失其效能，不具殺傷力，應不予宣告沒收，至餘
    一顆改造子彈，因具殺傷力，不問屬於被告與否，應依刑法
    第38條第1 項第1 款之規定宣告沒收。至另扣案之彈殼七十
    六顆及銅條四支，其中彈殼經送鑑驗結果，一顆認係由土金
    屬彈殼加裝直徑約8.9mm 金屬彈頭而成，欠缺底火速桿，無
    法擊發使用，認不具殺傷力。餘七十五顆認均係土造金屬彈
    殼半成品，有上開槍彈鑑定書可參，此部分扣案物雖非屬違
    禁物，但係被告所有供製造子彈所用之物，業據其供明在卷
    ，應依刑法第38條第1 項第2 款之規定宣告沒收。
據上論斷，應依刑事訴訟法第299 條第1 項前段、第300 條，槍
砲彈藥刀械管制條例第8 條第1 項、第12條第1 項，刑法第2 條
第1 項、第11條前段、第28條、第55條、第47條第1 項、第38條
第1 項第1 款、第2 款，修正前刑法第56條、第42條第2 項，修
正前罰金罰鍰提高標準條例笫2 條，現行法規所定貨幣單位折算
新臺幣條例第2 條，判決如主文。
本案經檢察官高俊申到庭執行職務。
中　　華　　民　　國　　96　　年　　5 　　月　　2 　　日
                  刑事第三庭審判長法  官  蔡明宏
                                  法  官  莊明達
                                  法  官  周明鴻
以上正本證明與原本無異。
如不服本判決應於判決送達後10日內向本院提出上訴狀。
                                  書記官  丁梅芬
中　　華　　民　　國　　96　　年　　5 　　月　　2 　　日
